【裁判字號】    89,交聲,121
【裁判日期】    890929
【裁判案由】    違反道路交通管理處罰條例聲明異議
【裁判全文】
臺灣桃園地方法院交通事件裁定                    八十九年度交聲字第一二一號
    受處分人即  甲○○
    異  議  人
右列受處分人因違反道路交通管理處罰條例案件，對於交通部公路局新竹區監理所桃
園監理站八十九年七月十九日所為之處分（原處分：桃監稽違車字五二—ＡＡＵ二五
四二○六號），聲明異議，本院裁定如左：
        主  文
異議駁回。
        理  由
一、按貨車之裝載，應依貨物不得超過核定之總重量，道路交通安全規則第七十九條
    第一項第一款定有明文。又違反上開規定者，依道路交通管理處罰條例第二十九
    第一項第一款、第二項之規定，處汽車所有人新台幣三千元以上九千元以下之罰
    鍰，並責令改正或禁止通行，且記汽車違規記錄一次；再依同條第三項之規定，
    違反上開情形而應歸責於汽車駕駛人時，除依法處汽車駕駛人罰鍰及記點外，汽
    車所有人仍應依前項規定記該汽車違規記錄一次。
二、原處分意旨略以：異議人甲○○駕駛車號ＧＸ—Ｋ四三號之營業曳引車，於民國
    八十九年五月十六日凌晨二時四十九分許，在台北市○○路與汀州路口為台北市
    政府警察局交通大隊中正第二分隊舉發「裝載廢土總載重量經丈量為十五．七立
    方公尺，核重十四．七立方公尺，超載一立方公尺，長七．六公尺、寬二．三公
    尺、高○．九公尺」，並填製北市警交大字第ＡＡＵ二五四二○六號違規通知單
    移送原處分單位，原處分單位以經查証屬實，逕依道路交通管理處罰條例第二十
    九條第一項第一款之規定，裁處罰鍰新台幣（下同）三千元整並記該汽車違規記
    錄一次等語。
三、本件聲明異議意旨略以：異議人於八十九年五月六日凌晨二時四十九分許，駕駛
    奕順交通股份有限公司車號ＧＸ—Ｋ四三號營業貨櫃曳引車，在台北市○○路與
    汀州路口，遭台北市政府警察局交通大隊中正第二分隊舉發「裝載廢土總載重量
    經丈量為十五．七立方公尺，核重十四．七立方公尺，超載一立方公尺，長七．
    六公尺、寬二．三公尺、高○．九公尺」，並填製北市警交大字第ＡＡＵ二五四
    二○六號違規通知單，異議人當場即不服，並要求警員過磅，未料警員不予理會
    即回復可逕予申訴。事後異議人亦依程序提起申訴並舉證當天數分鐘前已遭另一
    員警攔檢，並無舉發超載情事，而舉發單位仍僅以「確實超載無誤」回覆，根本
    未經丈量僅以外觀即判定違規，處事之標準顯不足令人信服，爰依法聲明異議云
    云。惟查：（一）異議人於前開時地確因超載行駛經台北市政府警察局交通大隊
    第二分隊警員吳國瑞攔停，經警會同丈量車斗之長、寬、高分別為七．六公尺、
    二．三公尺及○．九公尺後，填具於北市警交大字第ＡＡＵ二五四二○六號違規
    通知單上，且因當時車斗因放置石頭、泥土、鋼筋等物致表面凹凸不平，執勤員
    警乃取中間點加以測量等情，業據證人即當日執勤員警吳國瑞到庭證述明確，並
    有舉發違反道路交通管理事件通知單影本一紙及照片三幀在卷可參，異議人先於
    八十九年八月四日之聲明異議狀上辯稱員警未經丈量即逕以外觀評斷超載，卻復
    於本院審理中陳稱員警有測量高度，惟並未測量長度及寬度等語，其指陳前後反
    覆，顯不足採。（二）台北市並無設置公有地磅，是員警於處理上均依交通部公
    文指示以丈量方式換算舉發違規超載，而台北市雖有二處石材行提供地磅供員警
    測量之用，然本件舉發之時間為凌晨二時四十九分許，該二處石材行均已關閉，
    是亦無法過磅等情，復經證人吳國瑞證述綦詳，是本件舉發超載違規以丈量方式
    執行並無違誤。（三）異議人雖又辯以當日數分鐘前曾遭另一員警攔檢，然並無
    舉發超載情事，顯見異議人並無超載云云，經查異議人確於同年月日凌晨二十四
    十分許遭台北市政府警察局中正第二分隊警備隊攔檢，並填具北市警交大字第Ａ
    ＢＵ五九六一五二號違規通知單，然查上開違規通知單舉發之事由為「防捲入裝
    置不合（離前輪一百二十公分）」，有該張舉發違反道路交通管理事件通知單影
    本一紙，核與本件舉發違規超載之事由並非同一，又經證人吳國瑞到庭証稱：「
    （為何前一個警察沒有舉發超載？）並非所有員警均會測量超重量。」等語，二
    件舉發之違規事實既非相同，即不得以前件未舉發超載即逕認本件並未超載。（
    四）按警察機關取締砂石車注意事項二規定，無地磅之處所得以丈量方式換算。
    又依登領砂石車標示牌作業規定摘要一之規定，核定總連結重三十五噸傾卸式（
    後雙軸）半拖車貨箱容積不大於十四．七立方公尺，此有交通部印製之砂石車登
    領標示牌及超載取締作業說明卡一份在卷足憑。本件異議人駕駛之車號ＧＸ—Ｋ
    四三號營業貨運曳引車，該車之總聯結重量為三十五公噸，有汽車車籍查詢表一
    紙在卷可參，揆諸前揭規定，其容積自不大於十四．七立方公尺，又當日經警丈
    量該車車斗之長、寬、高，數據分別為七．六公尺、二．三公尺、○．九公尺，
    其容積為十五點七立方公尺（七．六×二．三×○．九），經核確實大於核定容
    積十四點七立方公尺無誤。警員對於車輛載重量之認定既係按一定之客觀標準而
    來，其取締自有所依據，異議人尚無由主張取締技術有何瑕疵，原處分機關以經
    查証屬實，援引首揭規定裁處新台幣三千元並記該汽車違規記錄一次，於法並無
    不合，本件異議為無理由，應予駁回。
據上論斷，依道路交通案件處理辦法第十九條，裁定如主文。
中      華      民      國    八十九    年      九      月    二十九    日
                              台灣桃園地方法院交通法庭
                                  法  官  林  恆  吉
右正本證明與原本無異。
如不服本裁定，應於裁定送達後五日內向本院提出抗告狀。
                                  書記官  楊  坤  忠
中      華      民      國    八十九     年      十     月      二      日


司法院資訊處製作；財團法人民間司法改革基金會備份。
